【裁判字號】    99,監宣,36
【裁判日期】    990428
【裁判案由】    監護宣告
【裁判全文】
臺灣臺南地方法院家事裁定              99年度監宣字第36號
聲  請  人  丙○○
代  理  人  甲○○
相  對  人  丁○○
關  係  人  乙○○
上聲請人聲請對丁○○為監護宣告事件，本院裁定如下：
    主      文
宣告丁○○（男，民國○○○年○月○日生，身分證統一編號：
Ｚ000000000號）為受監護宣告之人。
選定丙○○（女，民國○○○年○月○○日生，身分證統一編號
：Ｚ000000000號）為受監護宣告之人丁○○之監護人
。
指定乙○○（男，民國○○○年○月○日生，身分證統一編號：
Ｚ000000000號）為會同開具財產清冊之人。
聲請程序費用由受監護宣告之人丁○○負擔。
    理      由
一、本件聲請意旨略以：聲請人丙○○之父親丁○○於民國98年
    12月3日因一氧化碳中毒導致重殘，致不能為意思表示或受
    意思表示，或不能辨識其意思表示之效果，有中華民國重度
    肢障身心障礙手冊、財團法人奇美醫院診斷證明書各1件可
    證，爰依民事訴訟法第597條以下之規定，聲請鈞院准予裁
    定宣告相對人丁○○為禁治產人，並指定聲請人丙○○為丁○○之監護人等語。
二、按對於因精神障礙或其他心智缺陷，致不能為意思表示或受
    意思表示，或不能辨識其意思表示之效果者，法院得因本人
    、配偶、四親等內之親屬、最近一年有同居事實之其他親屬
    、檢察官、主管機關或社會福利機構之聲請，為監護之宣告
    ，民法第14條第1項定有明文。
三、經查，丙○○係丁○○之女兒之事實，有聲請人所提戶籍謄
    本、國民身分證各2件附卷可稽，並經聲請人代理人到庭陳
    述明確，是聲請人為丁○○之四親等內親屬，伊為本件聲請
    ，自屬合法。又查，聲請人主張丁○○於98年12月3日因一
    氧化碳中毒導致重殘之事實，亦據提出中華民國重度肢障身
    心障礙手冊、財團法人奇美醫院診斷證明書各1件為證，且
    經本院審驗相對人丁○○之精神狀況，認其現意識仍欠清，
    自我照顧能力明顯不足，日常生活需他人24小時協助幫忙，
    對外界之反應、思考能力、自己行為之利害得失之意思能力
    及認知、理解判斷能力均有明顯缺陷，相對人丁○○無法自
    己處分財產，此有監護宣告訊問筆錄可憑；再斟酌鑑定人即
    行政院衛生署台南醫院黃隆山醫師鑑定結果認定：「6.醫學
    上的診斷：診斷名：腦病變後遺症。7.現在身心狀態：身體
    狀態、精神狀態：一般醫學檢查：個案意識呈木訥狀態，對
    問話無法能回答，必須靠鼻胃管幫忙進食，四肢變形無力，
    無法自我行動，大小便及個人衛生須他人完全協助。精神檢
    查方面：個案的注意力、判斷能力、對人、時、地的定向感
    、記憶能力、計算能力及抽象思考能力均有明顯缺失。8.有
    關判斷能力判定之意見：不能管理處分自己財產。判斷的根
    據：相對人的認知能力有明顯缺陷。9.回復可能性說明：相
    對人回復可能性之機率很低。10.鑑定判定及說明：【鑑定結
    果說明】綜合一般醫學檢查及精神檢查之情形，這是一個腦
    病變後遺症的個案，個案現在意識仍不清，個案自我照顧能
    力呈明顯不足，個案的精神狀態應達不能為意思表示或受意
    思表示。【鑑定判定】(1)基於受鑑定人有精神上之障礙（植
    物人），其程度重大不能管理處分自己的財產，且回復之可
    能性低。(2)精神障礙之程度係不能為意思表示或受意思表示
    ，可為監護宣告。」等語，有本院訊問筆錄及成年監護鑑定
    書在卷可佐。綜上所述，本件相對人丁○○因精神障礙，已
    達不能為意思表示或受意思表示之程度，爰依法宣告丁○○
    為受監護宣告之人。
四、再按受監護宣告之人應置監護人；法院為監護之宣告時，應
    依職權就配偶、四親等內之親屬、最近一年有同居事實之其
    他親屬、主管機關、社會福利機構或其他適當之人選定一人
    或數人為監護人，並同時指定會同開具財產清冊之人；法院
    選定監護人時，應依受監護宣告之人之最佳利益，優先考量
    受監護宣告人之意見，審酌一切情狀，並注意下列事項：一
    受監護宣告之人之身心狀態與生活及財產狀況。二受監護宣
    告人與其配偶、子女或其他共同生活之人間之情感狀況。三
    監護人之職業、經歷、意見及其與受監護宣告之人之利害關
    係。四法人為監護人時，其事業之種類與內容，法人及其代
    表人與受監護宣告之人之利害關係。修正後之民法第1110條
    、第1111條第1項、第1111條之1定有明文。查受監護宣告之
    人丁○○已離婚，目前無配偶，聲請人丙○○為丁○○之女
    兒，此有戶籍謄本在卷供參，聲請人與丁○○份屬父女，關
    係密切，且丁○○重殘後均由聲請人丙○○負責照顧，丙○○有意願擔任丁○○之監護人，加以受監護宣告之人丁○○
    之姊妹林陳秋月、許陳春桂、陳美秀均同意由聲請人擔任監
    護人，此有親屬團體會議推定監護人說明書及本院訊問筆錄
    在卷可考，本院綜參上情，認由聲請人丙○○負責護養及照
    顧丁○○並管理其財產，應能符合丁○○之最佳利益，自屬
    適當之人選，以此，爰選定聲請人丙○○為丁○○之監護人
    。又關於會同開具財產清冊之人部分，茲審酌乙○○為受監
    護宣告之人丁○○之長子，雙方份屬父子，亦有乙○○之戶
    籍謄本在卷可憑，乙○○於本件監護宣告事件，與丁○○亦
    無利害關係，受監護宣告之人丁○○之姊妹林陳秋月、許陳
    春桂、陳美秀亦均同意由乙○○擔任丁○○之會同開具財產
    清冊之人，此有親屬團體會議紀錄在卷可稽，則由乙○○擔
    任會同開具財產清冊之人並無不妥，爰併指定關係人乙○○
    為會同開具財產清冊之人。
五、依民事訴訟法第608條第1項，裁定如主文。
中    華    民    國    99    年    4     月    28    日
                  家事法庭  法  官  林富郎
以上正本證明與原本無異。
如不服本裁定關於選定監護人及指定會同開具財產清冊之人等部
分，應於送達後十日內向本院提出抗告狀（附具繕本），並繳納
抗告費新臺幣壹仟元；其餘關於宣告監護之部分，不得抗告。
中    華    民    國    99    年    4     月    28    日
                            書記官  劉毓如

司法院資訊處製作；財團法人民間司法改革基金會備份。
